【裁判字號】    89,上訴,389
【裁判日期】    890302
【裁判案由】    公共危險等
【裁判全文】
臺灣高等法院刑事判決                  八十九年度上訴字第三八九號
    上  訴  人
    即  被  告   乙○○
右上訴人因公共危險等案件，不服臺灣新竹地方法院八十八年度訴字第四八號，中華
民國八十八年十一月十一日第一審判決（起訴案號：臺灣新竹地方法院檢察署八十七
年度偵字第五○一○號）提起上訴，本院判決如左：
    主  文
原判決關於公共危險罪部分撤銷。
乙○○放火燒燬他人所有之自小客車一輛，致生公共危險，處有期徒刑壹年肆月；扣
案之綿質內衣布塊壹片沒收。
其他上訴駁回。
    事  實
一、乙○○因與丙○○前有嫌隙，竟於八十七年七月二十五日上午八時二十分許，駕
    駛其所有、已報廢懸掛ＢＰ─七三○五號車牌二面（此二面車牌係其在台北市○○路所拾獲，為美感浮雕有限公司所有、由甲○○管有，於八十七年四月十五日
    十二時二十分遭竊而脫離本人持有之物）之小貨車，行經新竹市○○○路四十六
    巷內，見丙○○所有ＲＨ─九七八三號自小客車，停放在新竹市○○○路四十六
    巷三號旁，見有機可乘，乃竟基於放火之故意，以其所有之綿質內衣布塊沾上汽
    油點火丟在上述丙○○所有之自小客車下，而將該自小客車一輛（價值約新台幣
    十萬元）燒毀，並因火勢過大而延燒該車停放處旁丁○○○位於新竹市○○○路
    四十六巷三號現供人使用住宅廚房之天花板（損失約新台幣五萬元），致生公共
    危險。嗣經新竹市警察局消防警察隊前往撲滅火勢，而為警循線於八十七年七月
    二十五日晚間六時三十分許，在新竹市○○路二六０巷一號查獲乙○○。並扣得
    ＢＰ─七三○五號車牌二面、乙○○所有之綿質內衣布塊一片。
二、案經新竹市警察局第二分局報請臺灣新竹地方法院檢察署檢察官偵查起訴。
    理  由
甲、撤銷改判部分（公共危險罪部分）
一、訊據上訴人即被告矢口否認右揭放火犯行，並辯稱：伊因重病連續開刀三次，日
    常生活均需仰賴他人照料代理，無法下床前往案發現場放火；又伊係因精神狀態
    時呈不穩定情狀而坦承犯行，於警訊中，因警察之疲勞訊問，不給伊休息，伊身
    體不適始坦承犯行云云。惟查：
（一）上訴人即被告於前揭事實所載時地放火燒毀被害人丙○○所有ＲＨ─九七八三
      號自小客車之事實，業據被告於偵查中坦承不諱，且就其與被害人之嫌隙、放
      火方式、自小客車停放地點等案情之細節均供述明確（偵查卷第三十九、四十
      頁），核與目擊證人蕭慧君於警訊、原審調查中證述情節相符（偵查卷第十頁
      背面、第十二頁背面及原審卷第五十七頁正面、背面），並與被害人丁○○○
      於警訊、偵訊中（偵查卷第八頁、第六十頁背面）、丙○○於警訊中（偵查卷
      第六頁正面、背面）證述被害情節相符，復有棉質內衣布塊一片、自小客車車
      損照片六幀、新竹市警察局第二分局八十七年八月十日八十七竹市警二分刑字
      第一六九二一號函（附火災報告表、火災出動觀察紀錄、火災調查初勘表、損
      失財物明細報告表）等件在卷可查（偵查卷第二十三至第二十五頁及第四十六
      頁至第五十二頁），事證明確。
（二）至上訴人即被告辯稱因病無法下床一節，業經原審依被告聲請傳訊證人蕭良辰
      到庭結證稱：伊僅受被告弟弟蕭昆山之託，照顧工廠並注意居住其內之被告有
      無將工廠物品拿出去，僅有一次即警察查獲當天幫被告拿一包藥給予服用，被
      告並無日常生活均仰賴其照料等語（原審卷第七十四頁、第七十五頁），參以
      證人蕭慧君在原審結證稱：當時聽見一聲爆炸聲，看見被告手持物品，迅速自
      爆炸車往小發財車駕駛座跑進去，前後不超過五分鐘，被告駕車離去時回頭看
      伊一眼，所以伊看見被告之正面等語（原審卷第五十七頁正面、背面），足見
      被告上開所辯，顯屬事後卸責之詞，無足採信。再，案發時間為八十七年七月
      二十五日上午八時二十分許，有上開火災報告表在卷（偵查卷第四十九頁、第
      五十頁）可憑，而證人蕭良辰證稱：伊於當日上午八時許出門，大約四十分鐘
      回到辦公室（即新竹市○○路二六０巷一號）等語（原審卷第七十五頁），顯
      見證人蕭良辰於案發當時並未在辦公室，證人蕭良辰自無從知悉被告曾否出門
      ，是其證述內容，無足成為被告之不在場之證明，又證人蕭良辰雖以地上灰塵
      痕跡判斷小貨車未曾移動一節，惟此係證人蕭良辰個人之臆測之詞，並非其親
      眼所見所聞之事實，無足為證，附此敘明。
（三）另上訴人即被告辯稱：伊因精神狀態時呈不穩定情狀而坦承犯行，因警察之疲
      勞訊問，不給予伊休息，伊身體不適始坦承犯行云云。惟查，經原審函詢被告
      所稱就診之行政院退除役官兵輔導委員會臺北榮民總醫院、財團法人亞東紀念
      醫院，均據函覆並無被告於精神科之就診紀錄，有行政院退除役官兵輔導委員
      會臺北榮民總醫院於八十八年八月二十三日出具之（八八）北總行字第○六八
      六九號函、財團法人亞東紀念醫院於八十八年九月十六日出具之（八八）亞門
      六四─二字第二○九二號函附卷（原審卷第四十二頁、第六十四頁）可稽，被
      告所辯精神不穩而坦承犯行云云，應係事後飾卸之詞，殊難採信。再，經原審
      傳訊證人即新竹市警察局第二分局刑事組偵查員張日興結證稱：「他（被告）
      有說他開完刀沒多久，行動稍慢，不至於不能走，無其他異狀…」及「…況且
      他開完刀，我們不可能對其刑求。」等語（原審卷第四十六頁背面、第四十七
      頁），而訊問過程歷時半小時許，此亦經該證人即警員張日興到庭證述明確（
      原審卷第四十七頁背面），尚難認有何刑求或疲勞訊問之情事。
    綜上所述，本案事證已臻明確，被告事後空言翻異前詞，均無足採信，其犯行應
    堪認定。
二、查上訴人即被告乙○○放火燒毀丙○○所有ＲＨ∣九七八三號自小客車，致生公
    共危險並延燒該車停放處旁丁○○○位於新竹市○○○路四十六巷三號現供人使
    用住宅廚房之天花板（損失約新台幣五萬元）之行為，核係一放火行為同時該當
    刑法第一百七十五條第一項之放火燒毀住宅等以外他人所有之物罪與同法第一百
    七十三條第二項之失火燒毀現供人使用住宅罪，為想像競合犯，應依同法第五十
    五條前段，論以較重之第一百七十五條第一項之放火燒毀住宅等以外他人所有之
    物罪。公訴人未就被告該一放火行為同時該當之第一百七十三條第二項失火燒毀
    現供人使用住宅罪起訴，惟此部分與前開論罪科刑部分有想像競合之裁判上一罪
    關係，本院自得併予審理。原審予以論罪科刑，固非無見，惟原審漏未就此想像
    競合部分併予論罪，自有不當，上訴人上訴否認犯罪，固無足採，惟原判決有上
    述之違誤，自應由本院將原判決此部分撤銷改判。爰審酌被告徒因與被害人丙○○之私怨，罔顧其他人安全，在狹窄巷道內放火燒毀自小客車並延燒車旁之現供
    人使用住宅之廚房，幸因消防隊即時撲滅火勢，而未造成重大傷亡、損失，暨被
    告之品行、智識程度、犯罪後之態度等一切情狀，量處如主文第二項所示之刑。
三、扣案之棉質內衣布塊一片，已據被告於警訊、偵查中均自承其所有供犯放火罪所
    用之物，應依刑法第三十八條第一項第二款規定，宣告沒收。
乙、上訴駁回部分（侵占罪部分）
一、本案經本院審理結果，認第一審判決被告乙○○所為，係犯刑法第三百三十七條
    之意圖為自己不法之所有，侵占離本人所持有之物罪，而處其罰金參仟元，如易
    服勞役，以參佰元折算壹日，其認事用法及量刑均無不當，應予維持，並引用第
    一審判決書記載之事實、證據及理由。（如附件）
二、上訴人即被告雖上訴，於本院審理時對於拾獲美感浮雕有限公司所有、由甲○○
    管有，並於八十七年四月十五日十二時二十分遭竊而脫離本人持有之ＢＰ∣七三
    ○五號之自小客車車牌二面，懸掛於自己所購買已報廢之中古小貨車上之事實均
    坦承不諱，僅辯稱伊係在垃圾場撿到車牌。惟，被告對於在何處撿到該二面車牌
    ，業經其先後在偵查（偵查卷第四十頁）及原審中（原審卷第四十八頁）供陳係
    在台北市○○路，故其於本審所辯係在垃圾場拾獲，顯係事後飾卸之詞，無足採
    信；且衡情報廢車牌應向監理機關辦理註銷手續並繳回車牌，一般人於拾獲車牌
    時，應均知該車牌係離本人所持有之物，是縱若被告所稱係在垃圾場撿到屬實，
    亦當知該車牌係離本人所持有之物不同於一般棄置於垃圾場之無主廢棄物，故其
    上開所辯無法阻卻其有侵占該離本人所持有之ＢＰ∣七三○五號車牌二面之故意
    ，且被告嗣後並將該拾獲之車牌懸掛於己有之小貨車上，是認其主觀上有為自己
    不法所有之意圖，亦甚為明顯。是上訴人此部分上訴，核無理由，應予駁回。
據上論斷，應依刑事訴訟法第三百六十九條第一項前段、第三百六十八條、第三百六
十四條、第二百九十九條第一項前段，刑法第一百七十五條第一項、第一百七十三條
第二項、第五十五條前段、第三十八條第一項第二款，罰金罰鍰提高標準條例第一條
前段，判決如主文。
本案經檢察官鄭龍照到庭執行職務。
中      華      民      國    八十九    年      三      月      九      日
                              臺灣高等法院刑事第十庭
                                  審判長法  官  蔡  長  溪
                                        法  官  楊  貴  志
                                        法  官  溫  耀  源
右正本證明與原本無異。
如不服本判決應於收受送達後十日內向本院提出上訴書狀，其未敘述上訴之理由者並
得於提起上訴後十日內向本院補提理由書（均須按他造當事人之人數附繕本）。
                                        書記官  陳  明  琴
中      華      民      國    八十九    年      三      月      十      日
附錄：本判決論罪科刑法條全文
刑法第一百七十五條第一項：放火燒毀前二條以外之他人所有物，致生公共危險者，
處一年以上七年以下有期徒刑。
刑法第一百七十三條第二項：
失火燒毀前項之物者，處一年以下有期徒刑、拘役或五佰元以下罰金。


司法院資訊處製作；財團法人民間司法改革基金會備份。
